【裁判字號】    89,再易,3
【裁判日期】    890214
【裁判案由】    給付票款
【裁判全文】
臺灣彰化地方法院民事判決  八十九年度再易字第三號
    再審原告  乙○○
    再審被告  甲○○
右當事人間請求給付票款事件，再審原告對於本院民國八十八年十二月二十四日八十
八年度簡上字第一二四號確定判決提起再審之訴，本院判決如左：
    主      文
再審之訴駁回。
再審訴訟費用由再審原告負擔。
    事      實
甲、再審原告方面：
  一、聲明：
  （一）原確定判決中關於再審原告給付再審被告新台幣（下同）五十萬元（即如附
        表編號三，號碼ＲＡ0000000，發票日八十七年二月二十七日，提示
        日八十八年三月一日之支票）及其法定利息部分與該部分假執行之宣告暨負
        擔該部分訴訟費用之裁判廢棄。
  （二）右廢棄部分，再審被告在前審之訴及假執行之聲請駁回。
  （三）右廢棄部分前審及再審訴訟費用由再審被告負擔。
  二、陳述：按支票發行滿一年時，付款人得不付款，票據法第一百三十六條第二款
      規定甚明，查原審確定判決中，如附表編號三，號碼ＲＡ0000000，發
      票日八十七年二月二十七日，面額五十萬元之支票，再審被告遲至八十八年三
      月一日始提出提示，已逾一年時間，原確定判決竟准再審被告之請求，判決再
      審原告應如數給付五十萬元，其適用法規顯有錯誤，爰提出本件再審，以求救
      濟。
  三、證據：提出本院八十八年度彰簡字第三０四號、八十八年度簡上字第一二四號
      民事判決影本各一件為證。
乙、再審被告方面：
    本件未經言詞辯論，再審被告亦未提出書狀作何聲明或陳述。
丙、本院依職權調閱本院八十八年度簡上字第一二四號、八十八年彰簡字第三０四號
    給付票款卷宗。
    理      由
一、按民事訴訟法第四百九十六條第一項第一款再審之事由「適用法規顯有錯誤」，
    係指確定判決應適用之法規未予適用，不應適用之法規誤予適用，或指違背法規
    或現存判例解釋而言（大法官會議釋字第一七七號、最高法院七十一年度台再字
    第二一０號判例參照）。
二、本件再審原告主張：原審確定判決中，如附表編號三，票據號碼ＲＡ00000
    00，面額五十萬元之支票一紙，其發票日期為八十七年二月二十七日，惟再審
    被告遲至八十八年三月一日始為提示，顯已逾一年之票據時效，原審確定判決竟
    准再審被告之請求，判決再審原告應如數給付，其適用法規顯有錯誤等語。查再
    審被告前以執有再審原告所簽發之支票五紙為由，提起給付票款之訴，經本院八
    十八年度彰簡字第三０四號、八十八年度簡上字第一二四號判決再審原告應給付
    再審被告一百四十萬元，其中票據號碼ＲＡ0000000，面額五十萬元之支
    票一紙（見八十八年度彰簡字第三０四號判決之附表編號三），其發票日期為八
    十七年二月二十七日，再審被告確遲至八十八年三月一日始提出提示，惟票據法
    第二十二條第一項規定，票據上之權利，支票發票人自發票日起算，一年間不行
    使，因時效而消滅，該款係屬消滅時效之規定，而消滅時效於我國立法例採「抗
    辯權發生主義」，亦即，時效期間經過後，不僅債權及物權本身不消滅，請求權
    亦不歸於消滅，僅賦予債務人拒絕給付之抗辯而已。本件再審原告，於本院八十
    八年度彰簡字第三０四號、八十八年度簡上字第一二四號之歷次庭訊中，均未曾
    為前揭支票時效已完成之抗辯，此業經本院調卷查明，按民事訴訟除法律別有規
    定外，不得斟酌當事人未提出之事實，此為辯論主義之當然結果，再審原告既未
    曾提出時效完成拒絕給付之抗辯，原審判決再審原告應如數給付系爭支票票款，
    即無所謂適用法規顯有違誤之情形。再審原告執前開事由提起本訴，顯無再審理
    由，爰不經言詞辯論判決駁回之。
三、據上論結，本件再審原告之訴顯無再審理由，依民事訴訟法第五百零二條第二項
    、第七十八條，判決如主文。
中      華      民      國    八十九    年      二      月     十四     日
                                    臺灣彰化地方法院民事第一庭
~B審判長法官  鍾堯航
~B法      官  胡文傑
~B法      官  王義閔
右為正本係照原本作成
本判決不得上訴。
~B法院書記官  林淑女
中      華      民      國    八十九    年      二      月     十五     日


司法院資訊處製作；財團法人民間司法改革基金會備份。
